---
title: "Atividade Diagrama de Lexis"
author: "Hermes Jasper Winarski - 190029498"
output: html_document
---

```{r setup, include=FALSE}
options(scipen = 999)
knitr::opts_chunk$set(echo = TRUE)
if (!require("pacman")){ install.packages("pacman") }
pacman::p_load(LexisPlotR,tidyverse,RColorBrewer, kableExtra, scales)
source("func-aux-diagrama.R")

paleta <- brewer.pal(n = 10, name = "Set3")
```

### <span style="color:#244aa3">Questão 1</span>

#### **Represente no Diagrama de Lexis as seguintes informações e identifique os anos de nascimento das crianças analisadas:**

```{r echo=FALSE}
# Tabela

tabela_obs <- data.frame(id = c(1:10),
                     x = c(meio_ano("2008"), meio_ano("2009"), meio_ano("2010"), meio_ano("2011"), meio_ano("2012"),
                           meio_ano("2008"), meio_ano("2009"), meio_ano("2010"), meio_ano("2011"), meio_ano("2012")),
                     y = c(0.5, 0.5, 0.5, 0.5, 0.5,
                            3, 3, 3, 3, 3),
                     text = c(525, 522, 559, 499, 506,
                               73, 69, 71, 71, 65),
                     cores = c("white", "white", "white", "white", "white",
                               "black", "black", "black", "black", "black"))

# Gráfico 

diagrama <- lexis_grid(year_start = 2006, year_end = 2014, age_start = 0, age_end = 5)+
  ggtitle('Figura 1 - Diagrama de lexis dos óbitos em crianças menores que 5 anos \nentre 2008 e 2012')+
  labs(x = "Data", y = "Anos completos") + 
  theme(panel.grid.major = element_line(colour = "black"))


lexis_age(lg = diagrama, age = 0, fill = "black", alpha = 0.7) %>%
  lexis_year(year = 2008, fill = paleta[1], alpha = 0.5) %>% 
  lexis_year(year = 2009, fill = paleta[2], alpha = 0.5) %>% 
  lexis_year(year = 2010, fill = paleta[3], alpha = 0.5) %>% 
  lexis_year(year = 2011, fill = paleta[4], alpha = 0.5) %>%
  lexis_year(year = 2012, fill = paleta[5], alpha = 0.5) %>%
  apaga_quadrado(ano = 2006, 0) %>% 
  apaga_quadrado(ano = 2007, 0) %>% 
  apaga_quadrado(ano = 2013, 0) + annotate(geom = 'text',
                                           x = as.Date(tabela_obs$x),
                                           y = tabela_obs$y,
                                           label = as.character(tabela_obs$text),
                                           colour = tabela_obs$cores)

```

#### *A Pesquisa alcança crianças que tiveram o nascimento no intervalo de 01/01/2003 até 31/12/2012.*

### <span style="color:#244aa3">Questão 2</span>

#### **Com base nas informações contidas no Diagrama de Lexis (FIG. 1) construído para o Estado de Tocantins calcule:**

#### **(a)** Supondo população fechada (inexistência de migração), calcule a probabilidade de um recém-nascido no Estado de Tocantins sobreviver à idade exata 5 para as coortes de 1999 a 2002;

#### **(b)** Considerando o mesmo pressuposto da letra (a), calcule a probabilidade de sobreviver ao primeiro aniversário dos recém-nascidos no período de 1999 a 2006;

#### **(c)** Comente os resultados encontrados.

```{r echo = F}
n1999 <- 1 - (463 + 138 + 34 +23 + 19 + 10 + 11 + 10 + 7 +4)/26498
n2000 <- 1 - (487 + 100 + 28 + 13 + 9 + 15 + 9 + 10 + 9 + 1)/26205
n2001 <- 1 - (486 + 73 + 28 + 25 + 12 + 7 + 7 + 11 + 6 + 8)/27050
n2002 <- 1 - (455 + 81 + 24 + 14 + 10 + 6 + 9 + 6 + 8 + 10)/26274


tabela <- data.frame(Probabilidade = label_percent()(c(n1999, n2000, n2001, n2002)))
rownames(tabela) <- c("Corte 1999", "Corte 2000", "Corte 2001" , "Corte 2002")

tabela %>%
  kbl(caption = "Tabela 1 - Probabilidade de crianças nascidas no estado de Tocantins\nde até 5 anos exatos de idade sobreviverem por Corte") %>%
  kable_minimal(full_width = T)

```

```{r echo = F}
n1999 <- 1 - (463 + 138)/26498
n2000 <- 1 - (487 + 100)/26205
n2001 <- 1 - (486 + 73)/27050
n2002 <- 1 - (455 + 81)/26274
n2003 <- 1 - (433 + 61)/26053
n2004 <- 1 - (421 + 57)/25673
n2005 <- 1 - (392 + 75)/26368
n2006 <- 1 - (385 + 65)/26028

tabela <- data.frame(Probabilidade = label_percent()(c(n1999, n2000, n2001, n2002, n2003, n2004, n2005, n2006)))
rownames(tabela) <- c("Corte 1999", "Corte 2000", "Corte 2001" , "Corte 2002" , "Corte 2003" , "Corte 2004" , "Corte 2005" , "Corte 2006")

tabela %>%
  kbl(caption = "Tabela 2 -  Probabilidade de crianças nascidas no estado de Tocantins\nde até 1 ano exato de idade sobreviverem por Corte") %>%
  kable_minimal(full_width = T)
```

#### *A Tabela 1 mostra uma certa tendência de aumentar a probabilidade de sobrevivência conforme o ano de nascimento também aumenta.*
#### *Resultando na mesma conclusão, todas as probabilidades de sobrevivência de bebês de até 1 ano de idade (Tabela 2) têm maior probabilidade de sobrevivência conforme o ano de nascimento é mais recente.*

### <span style="color:#244aa3">Questão 3</span>

#### **Considere a seguinte distribuição de óbitos segundo o ano de nascimento e a idade em 1995 para um determinado país da América Latina**

#### **(a)** Coloque os dados num Diagrama de Lexis

```{r echo=FALSE}
# Tabela
tabela_obs <- data.frame(id = c(1:9),
                     x = c(inicio_ano("1995") %>% as.Date() + 364*3/4, inicio_ano("1995") %>% as.Date() + 364/4,
                           inicio_ano("1995") %>% as.Date() + 364*3/4, inicio_ano("1995") %>% as.Date() + 364/4,
                           inicio_ano("1995") %>% as.Date() + 364*3/4, inicio_ano("1995") %>% as.Date() + 364/4,
                           inicio_ano("1995") %>% as.Date() + 364*3/4, inicio_ano("1995") %>% as.Date() + 364/4,
                           inicio_ano("1995") %>% as.Date() + 364*3/4),
                     y = c(0.25, 0.75, 
                           1.25, 1.75, 
                           2.25, 2.75, 
                           3.25, 3.75,
                           4.25),
                     text = c(12500, 4058,
                              1023, 854,
                              410, 300,
                              274, 221,
                              186),
                     cores = c("black", "black", "black", "black", "black",
                               "black", "black", "black", "black"))
 
# Gráfico

diagrama <- lexis_grid(year_start = 1990, year_end = 1997, age_start = 0, age_end = 5)+
  ggtitle('Figura 2 - Diagrama de lexis dos óbitos em crianças menores que \n5 anos em 1995')+
  labs(x = "Data", y = "Anos completos") + 
  theme(panel.grid.major = element_line(colour = "black"))

lexis_year(lg = diagrama, year = 1995, fill = paleta[1], alpha = 0.5) %>%
 cria_poligono("superior", "1995", 4, "white", delta = 1, alpha = 1) + annotate(geom = 'text', 
                                                          x = as.Date(tabela_obs$x), 
                                                          y = tabela_obs$y, 
                                                          label = as.character(tabela_obs$text),
                                                          colour = tabela_obs$cores,
                                                          size = 3.5)
```

#### **(b)** Se, em 1995, nasceram 100.000 crianças e, se, no início do ano de 1995, foram contadas 85.000 crianças com 0 anos completos, 80.000 com 1 ano completo, 78.000 com 2 anos completos, 76.500 com 3 anos completos e 74.700 com 4 anos completos, quantos crianças com idades entre 0 e 4 anos completos serão contadas no final de 1995?

```{r}
total_criancas_vivas <- (100000 - 12500) + (85000 - 4058 - 1023) + (80000 - 854 - 410) + (78000 - 300 - 274) + (76500 - 221 - 186)

```

#### *O total de crianças vivas entre 0 e 4 anos completos no final de 1995 é de `r total_criancas_vivas`.*

### <span style="color:#244aa3">Questão 4</span>

#### **Uma pesquisa realizada em 2014, com data de referência 01 de agosto às 0h, levantou dados sobre a vida reprodutiva de mulheres com idades entre 50 e 54 anos. Para essas 500 mulheres amostradas, obtiveram-se os seguintes dados sobre o momento de nascimento de seus filhos.**

#### **a)** Construa o Diagrama de Lexis para os dados acima

#### **b)** Determine o momento calendário de nascimentos dos filhos quando as mulheres tinham entre 20 e 24 anos completos.

#### **c)** Considerando que essas mulheres já encerraram suas experiências reprodutivas, qual o número médio de filhos tidos nascidos vivos ao longo de suas vidas?

```{r echo = F}
tabela_obs <- data.frame(id = c(1:9),
                     x = c(inicio_ano("1975") %>% as.Date(), inicio_ano("1980") %>% as.Date(),
                           inicio_ano("1985") %>% as.Date(), inicio_ano("1990") %>% as.Date(),
                           inicio_ano("1995") %>% as.Date(), inicio_ano("2000") %>% as.Date(),
                           inicio_ano("2005") %>% as.Date(), inicio_ano("2010") %>% as.Date(),
                           inicio_ano("2013") %>% as.Date()),
                     y = c(12.5, 17.5, 
                           22.5, 27.5, 
                           32.5, 37.5, 
                           42.5, 47.5,
                           51.25),
                     text = c(3, 317,
                              537, 393,
                              223, 131,
                              63, 17,
                              2),
                     cores = c("black", "black", "black", "black", "black",
                               "black", "black", "black", "black"))


diagrama <- lexis_grid(year_start = 1955, year_end = 2015, age_start = 0, age_end = 55, delta = 5)+
  ggtitle('Figura 3 -Diagrama de lexis de toda a vida reprodutiva de \nmulheres entre 50 e 54 anos em 2014')+
  labs(x = "Data", y = "Anos completos") + 
  theme(panel.grid.major = element_line(colour = "black"),
        axis.text.x = element_text(angle=90, size = 6),
        axis.text.y = element_text(vjust = -0.2, size = 5))


tabela_losangulos <- data.frame(id = c(1:17),
                                posicao = c("inferior", "superior", "inferior", "superior", "inferior",
                                            "superior", "inferior", "superior", "inferior", "superior", 
                                            "inferior", "superior", "inferior", "superior", "inferior",
                                            "superior", "inferior"),
                                ano = c("1970","1975", "1975", "1980", "1980",
                                        "1985", "1985", "1990", "1990", "1995",
                                        "1995", "2000", "2000", "2005",  "2005",
                                        "2010", "2010"),
                                idade = c(10, 10, 15, 15, 20,
                                          20, 25, 25, 30, 30,
                                          35, 35, 40, 40, 45,
                                          45, 50),
                                cores = c(paleta[1], paleta[1], paleta[2], paleta[2], paleta[3],
                                          paleta[3], paleta[4], paleta[4], paleta[5], paleta[5],
                                          paleta[6], paleta[6], paleta[7], paleta[7], paleta[8],
                                          paleta[8], paleta[9]))



templot <- diagrama
for (i in tabela_losangulos$id){
  templot <- templot %>% cria_poligono(tabela_losangulos$posicao[i], tabela_losangulos$ano[i], tabela_losangulos$idade[i], tabela_losangulos$cores[i], delta = 5, alpha = 0.7) + annotate(geom = 'text', 
                                   x = as.Date(tabela_obs$x), 
                                   y = tabela_obs$y, 
                                   label = as.character(tabela_obs$text),
                                   colour = tabela_obs$cores,
                                   size = 2)
}

templot

```

##### *O momento calendário desses nascimentos quando as mães tinham entre 20 a 24 anos completos é todo espaço pintado de roxo na Figura 3, que representa todos os nascimentos (de filhos de mães entrevistadas) de 1980 até 1990 quando elas tinham essa idade.*

```{r include=FALSE}
media_filhos <- (sum(tabela_obs$text)/500) %>% round(2) %>% as.character() %>% str_replace('\\.',',') 
```

##### *O número médio de filhos nascidos vivos ao longo da vida reprodutiva das mulheres entrevistadas é de `r media_filhos`.*
\n

### <span style="color:#a11b21">Link Github com o código</span>
<http://rmarkdown.rstudio.com>
